臺灣臺北地方法院刑事判決　　　　　　　96年度訴字第1415號
公　訴　人　臺灣臺北地方法院檢察署檢察官
被　　　告　丙○○
選任辯護人　張佳瑜律師
上列被告因重傷害案件，經檢察官提起公訴（96年度偵字第
16979 號），本院判決如下：
    主  文
本件公訴不受理。
    理  由
一、本件公訴意旨略以：被告丙○○於民國96年8 月3 日凌晨2
    時許，將自己所使用之自用小客車，停放於告訴人甲○○（
    已撤回告訴）位於臺北市○○區○○街362 號店面前，同日
    凌晨3 時許，被告至上址取車時，發現車身有刮傷，未經查
    證即認定是告訴人甲○○所為，竟基於重傷害之故意，夥同
    少年方○輝、林○安、張○皓等人（姓名、年籍均詳卷），
    手持扣案木棒、鐵鎚各1 支及未扣案之掃把、鐵鍊等物，衝
    進上開店內，毆打告訴人甲○○及其姪兒即告訴人乙○○（
    亦已撤回告訴），導致告訴人甲○○受有頭部挫裂傷（3 公
    分）、左背部挫傷、右手挫傷之傷害，告訴人乙○○受有頭
    部外傷併頭皮撕裂傷、胸部挫傷併左側第11根肋骨骨折、併
    肺挫傷、血尿、四肢多處挫傷等傷害，因認被告上開行為涉
    有刑法第278 條第3 項、第1 項之重傷未遂罪嫌等語。
二、訊據被告就其於上開時、地，因懷疑車身遭告訴人甲○○刮
    傷，而與前述少年等人共同毆打告訴人2 人成傷之事實，均
    供承不諱，核與證人即告訴人甲○○、乙○○指證之情節相
    符，並有臺北醫學大學附設醫院96年8 月3 日診斷證明書2
    件（見偵查卷第35、36頁）及扣案之木棍、鐵鎚各1 支可憑
    ，自堪採信。又被告犯後，已與告訴人2 人分別達成和解，
    並經告訴人2 人具狀撤回傷害告訴，業據告訴人2 人陳明在
    卷，並有撤回告訴狀及和解書等件在卷足憑（見本院卷第19
    至23頁）。然因公訴人認被告所為係犯刑法第278 條第3 項
    、第1 項之重傷未遂罪嫌，非屬告訴乃論之罪；訊之被告則
    堅決否認有何重傷故意，辯稱係因一時氣憤方持棍毆打告訴
    人甲○○，僅屬普通傷害行為等語。是本件所應審究者，即
    為被告前開毆打告訴人2 人成傷之行為，是否該當於公訴人
    起訴之重傷未遂罪。
三、查告訴人甲○○於本件遭被告等人傷害後，受有頭部挫裂傷
    （3 公分）、左背部挫傷、右手挫傷之傷害；告訴人乙○○
    則受有頭部外傷併頭皮撕裂傷、胸部挫傷併左側第11根肋骨
    骨折、併肺挫傷、血尿、四肢多處挫傷等傷害，此有診斷證
    明書2 紙為證（見偵卷第35頁、第36頁）。但此等傷勢現皆
    已痊癒，業證證人即告訴人甲○○、乙○○於本院審理時到
    庭證述明確（分見本院卷第53、55頁），是此等傷害尚未達
    刑法第10條第4 項所稱「重傷」之程度，應屬甚明。復按使
    人受重傷未遂與普通傷害之區別，應以行為人加害時有無致
    人重傷之故意為斷，最高法院著有55年台上字第1703號判例
    可資參照。故本件即應判別被告於前揭時、地行為時係基於
    「重傷故意」或「普通傷害故意」為之，又行為人有無重傷
    害之犯意，乃其個人內在之心理狀態，欲判斷其主觀上之犯
    意究僅重傷害或普通傷害，應就外在之一切證據，詳查審認
    ，舉凡其犯罪之動機、兇器類別、行兇之具體過程、傷痕之
    多寡輕重、傷勢程度、案發當時之情境、犯後態度等，綜合
    研析，作為認定之基礎。經查：
  (一)被告於96年8 月3 日凌晨3 時許，與少年方○輝、林○安、
    張○皓等人一同至告訴人甲○○前揭店內，乃起因被告於同
    日凌晨2 時許，將伊所使用之自用小客車停放於告訴人甲○
    ○店面前，被告其後發現車身有刮傷，乃認定是告訴人甲○
    ○所為，故前往理論，被告與告訴人甲○○、乙○○原先並
    無任何嫌隙等情，已據被告、告訴人甲○○分別陳明，是依
    一般情形觀之，被告之動機，應不至於非置告訴人2 人於受
    重傷害之程度不可。
  (二)被告與少年方○輝等人一同至告訴人甲○○前揭店內後，被
    告持扣案木棍質問告訴人甲○○為何要刮傷伊汽車，其後被
    告即持木棍自告訴人甲○○側邊揮下，打到告訴人甲○○的
    左額頭上方，其後即一陣混亂，少年方○輝等人並開始動手
    以掃把等物毆打告訴人乙○○，告訴人甲○○不斷解釋，且
    將少年方○輝等人推開，被告隨後稱：「不要打了，出來看
    」，被告與少年方○輝就將告訴人2 人推到店外查看被告之
    汽車，警察旋即到場，又告訴人甲○○所受之左背部挫傷、
    右手挫傷等傷勢，是告訴人甲○○制止少年方○輝毆打告訴
    人乙○○時所造成等情，業據證人即告訴人甲○○證述明確
    ，是被告僅有持扣案木棍敲打告訴人甲○○之左額頭1 下，
    即未再動手毆打，應可認定。又扣案之木棍，被告雖自承係
    伊從汽車內攜到告訴人甲○○前揭店內，但該木棍長約42公
    分，寬4 公分，外表圓滑，並無任何銳角（見偵卷第39頁）
    。又斟酌被告持該木棍敲打告訴人甲○○之左額頭，雖然造
    成頭部3 公分之挫裂傷，但是告訴人甲○○遭敲打後意識仍
    清楚，且未造成告訴人甲○○頭骨或腦部之傷害，可見被告
    持木棍敲打時力道亦非甚鉅。再審酌被告隨即止手，可見被
    告應無「重傷害」告訴人甲○○之故意，而僅屬一般傷害之
    故意。
  (三)又與被告一同到前揭告訴人甲○○店內之少年方○輝等人，
    固然有持扣案鐵鎚及未扣案之掃把、鐵鍊等物毆打告訴人乙
    ○○，此據證人即告訴人乙○○證述甚明，但所造成之傷勢
    尚未達「重傷」之程度，已如前述。被告另辯稱：「（問：
    為什麼那些年輕人《即少年方○輝等人》會跟你去告訴人甲
    ○○店內？）因為我把車開回車庫時，發現車子被刮傷，而
    那些年輕人正好在那邊打球，我們都認識，他們就一起過來
    主動要幫忙」；「（問：為什麼那些年輕人會帶木棍、鐵鍊
    過去？）他們並沒有帶東西過去，東西是茶館裡的」等語。
    查少年方○輝等人所持扣案之鐵鎚係告訴人甲○○店內之物
    ，已據證人即告訴人甲○○證述明確。至於未扣案之掃把、
    鐵鍊等物，證人甲○○則證稱：「（問：有無看到被告等人
    所持的木棍、掃把何來？）沒有看到」；「（問：現場有無
    這些東西可以隨手取得？）有。因為店內當時在裝修」，另
    證人乙○○亦證稱其不清楚該等物品何來，則被告辯稱少年
    方○輝所持鐵鎚等物係在告訴人甲○○店內取得，尚可採信
    。本院斟酌少年方○輝既僅單純欲協助被告理論，與告訴人
    2 人更無仇隙，且其等所持之鐵鎚、掃把等物均係在告訴人
    甲○○店內隨手取得等情，被告與少年方○輝等人亦當無「
    重傷害」告訴人乙○○之犯意聯絡。
  (四)綜上所述，本件衡諸被告之行為起因及其客觀舉動，尚不足
    以認定被告行為時，有何毀敗或嚴重減損告訴人2 人特定機
    能，抑或有使告訴人2 人受有重大不治或難治傷害之重傷害
    故意。公訴人論告時雖以被告持木棍毆打告訴人甲○○頭部
    ，且有其他少年分持鐵鎚、鐵鍊毆打告訴人乙○○，手段凶
    殘，可能造成植物人之後果為由，主張被告具有重傷害犯意
    ；然查被告毆打告訴人甲○○頭部一下後，隨即停止，其後
    並斥令其他少年停手，而要求告訴人2 人出外查看其車輛受
    損情形，至於其他少年持以毆打告訴人乙○○之器具，則為
    現場隨機取得之物，非屬事先合謀使用之兇器，已如前述，
    顯見被告雖有率眾逞兇之情事，然其目的仍在與告訴人2 人
    確認車身遭人刮傷之責任歸屬，其處理方式及手段雖屬不法
    ，惟與使告訴人2 人受重傷害之故意仍屬有間。此外，復查
    無其他證據足認被告等具有公訴人所指之重傷害故意，即不
    能證明其行為該當於重傷未遂罪。被告辯稱當時僅因一時氣
    憤，基於普通傷害之故意毆打告訴人等，核與事證相符，自
    堪採信。是公訴人所訴被告之毆打行為，應僅該當於刑法第
    277 條第1 項之傷害犯行。
四、按刑法第277 條第1 項之傷害罪，依同法第287 條規定，須
    告訴乃論；又告訴經撤回者，應諭知不受理之判決，刑事訴
    訟法第303 條第3 款亦有明定。本件既經告訴人2 人分別撤
    回告訴在案（詳前所述），揆諸前開規定，即應諭知不受理
    之判決。
據上論斷，應依刑事訴訟法第303 條第3 款，判決如主文。
本案經檢察官林達到庭執行職務
中　　華　　民　　國　　96　　年　　12　　月　　13　　日
              刑事第十一庭  審判長法  官  劉方慈
                                  法  官  陳勇松
                                  法  官  江俊彥
以上正本證明與原本無異。
如不服本判決，應於判決送達後10日內向本院提出上訴狀及上訴
理由狀（應抄附繕本）。告訴人或被害人如對於本判決不服者，
應具備理由請求檢察官上訴，其上訴期間之計算係以檢察官收受
判決正本之日期為準。
    　　　　    　　　　　　  　　書記官  劉英芬
中　　華　　民　　國　　96　　年　　12　　月　　17　　日
